最高法院刑事判決　　　　　　　　　　　　　　　九十三年度台上字第五七四三號
　　上　訴　人　甲○○
　　　　　　　　　　　　在押.
　　選任辯護人　吳建勛律師
　　　　　　　　游雪莉律師
　　　　　　　　張清雄律師
右上訴人因強盜案件，不服台灣高等法院高雄分院中華民國九十三年八月二十四日第
二審判決（九十三年度上訴字第五三一號，起訴案號：台灣高雄地方法院檢察署九十
二年度偵字第一二六三一號），提起上訴，本院判決如左：
    主  文
原判決撤銷，發回台灣高等法院高雄分院。
    理  由
本件原判決認定：上訴人甲○○意圖為自己不法之所有，並基於竊盜之概括犯意，先
於民國九十二年五月三十日凌晨零時許，在高雄市○○區○○街一二三巷十之一號前
，以不詳方法，竊取鄭志文所有牌照號碼ＪＹＹ｜０１７號之車牌一面。復於同月三
十一日上午八時四十分許，在高雄縣鳳山市○○路與瑞隆東路口，以不詳方法，竊取
毛建閔所有牌照號碼ＸＵＯ｜３３１號之車牌一面。並於得手後，將竊得之ＪＹＹ｜
０１７號車牌一面懸掛至其以附條件買賣方式向裔榛貿易有限公司購買之牌照號碼Ｎ
Ｄ６｜６９８號紅色重型機車上，供己作案防警追緝之用；而將竊得之ＸＵＯ｜３３
１號車牌放置於上開重型機車之置物箱內。同年六月一日凌晨一時四十分許，甲○○
另行起意，攜帶客觀上足以對人之生命、身體產生危害，可供兇器使用之刀子一把，
騎乘上開懸掛ＪＹＹ｜０１７號失竊車牌之紅色重型機車，至高雄縣鳳山市○○○路
十巷三十二號前，見林英真單獨一人停放機車，竟意圖為自己不法之所有，持刀架在
林英真脖子上，喝令林英真不要出聲，交出皮包內之財物，以此強暴方式致使林英真
不能抗拒，而將內裝有新台幣（下同）二萬一千元之皮包交付予甲○○，而甲○○自
上開皮包內取出現金二萬一千元後，隨即將皮包返還予林英真，並騎乘上開重型機車
離去。嗣於同年六月二日凌晨一時三十分許，警方在高雄縣鳳山市○○○路一七一巷
口尋獲上開重型機車而循線查獲等情。因而維持第一審論上訴人甲○○以意圖為自己
不法之所有，攜帶兇器，以強暴至使不能抗拒，而使他人交付其物罪，判處有期徒刑
玖年之判決，駁回其在第二審之上訴，固非無見。
惟查：（一）有罪判決書認定之事實，為適用法令之準據，法院應將與論罪科刑有關
之事項，翔實記載，然後於理由內逐一說明其憑以認定之證據，並使事實認定與理由
說明，互相適合，方為合法。倘若事實認定與理由說明，不相一致，或事實、理由之
記載，前後齟齬，按諸刑事訴訟法第三百七十九條第十四款後段規定，均屬判決理由
矛盾之當然違背法令。原判決事實記載：「上訴人甲○○意圖為自己不法之所有，並
基於竊盜之概括犯意，先於九十二年五月三十日凌晨零時許……竊取鄭志文所有牌照
號碼ＪＹＹ｜０１７號之車牌一面，復於同月三十一日上午八時四十分許……竊取毛
建閔所有牌照號碼ＸＵＯ｜３３１號之車牌一面……同年六月一日凌晨一時四十分許
，甲○○另行起意，攜帶客觀上足以對人之生命、身體產生危害，可供兇器使用之刀
子一把，騎乘上開懸掛ＪＹＹ｜０１７號失竊車牌之紅色重型機車，至高雄縣鳳山市
○○○路十巷三十二號前，見林英真單獨一人停放機車，竟意圖為自己不法之所有，
持刀架在林英真脖子上，喝令林英真不要出聲，交出皮包內之財物，以此強暴方式致
使林英真不能抗拒，而將內裝有二萬一千元之皮包交付……」等情，似認定上訴人犯
連續竊盜罪後，另行起意，再犯強盜罪，二罪間無直接密切關係。惟於理由內則說明
：「……被告甲○○所犯上開連續竊盜及加重強盜罪間，有方法結果之牽連關係，屬
牽連犯，依刑法第五十五條之規定，應從一重之加重強盜罪處斷」等旨（原判決第九
頁倒數第六行至倒數第二行），則又認定上訴人所犯二罪間有牽連關係，致原判決事
實之認定與理由之說明，齟齬不一，有判決理由矛盾之違誤。（二）審理事實之法院
，對於案內與待證事實有重要關係，而屬依法應予調查之證據，如未依法調查或雖已
調查而未調查明白，即與證據未經調查無異，如率行判決，其判決當然為違背法令。
又證據之證明力，固屬於法院判斷之自由，但不得違背經驗法則，如其判斷，存有疑
竇，在未釐清前，尚難遽採為被告有利或不利之認定。原判決理由二之(二)雖說明：「
告訴人林英真係於九十二年六月一日凌晨一時四十分許，在高雄縣鳳山市○○○路十
巷三十二號前，於附近有路燈，光線充足之情況下，遭頭戴半罩式安全帽，但未戴口
罩，騎乘懸掛車牌號碼ＪＹＹ｜０１７號紅色重型機車之被告，持刀架在脖子上，強
盜二萬一千元等情，業經告訴人林英真於偵查及原審審理時指訴綦詳」等旨（原判決
第四頁第六至十行）。惟上訴人之第一審公設辯護人主張本件強盜案件發生之時間係
在深夜，光線照明不佳云云（見第一審卷第一七一頁），且告訴人林英真於第一審法
院調查時亦證稱：現場雖有路燈，惟距被搶地點仍有一段小距離等情（見第一審卷第
一一一頁），則案發地點距該照明之路燈究有多遠，告訴人當時是否能夠清楚見及上
訴人之容貌？尚非無疑，原審法院未詳查慎斷，遽依告訴人之片面指訴，採為上訴人
不利之證據，亦有應於審判期日調查之證據而未予調查之違法。以上或為上訴意旨所
指摘，或為本院得依職權調查之事項，應認原判決有撤銷發回之原因。
據上論結，應依刑事訴訟法第三百九十七條、第四百零一條，判決如主文。
中　　　華　　　民　　　國　　九十三　　年　　　十　　　月　　二十九　　日
                              最高法院刑事第九庭
                                  審判長法官  林　增　福
                                        法官  邵　燕　玲
                                        法官  陳　世　雄
                                        法官  陳　朱　貴
                                        法官  蘇　振　堂
      右正本證明與原本無異
                                              書  記  官
中　　　華　　　民　　　國　　九十三　　年　　 十一 　　月　　　三　　　日
                                                                      ｍ
